臺灣新竹地方法院刑事判決　　　　　　　　　　　　　　九十年度易字第一九四號
　　公　訴　人　臺灣新竹地方法院檢察署檢察官
　　被　　　告　丙○○
右列被告因毀損案件，經檢察官提起公訴（八十九年度偵字第六六九一號），本院判
決如左：
    主  文
丙○○債務人於將受強制執行之際，意圖損害債權人之債權，而處分其財產，處拘役
參拾日，如易科罰金，以參佰元折算壹日。
    事  實
一、丙○○係設於新竹市○○○街一五０巷六九號靖皇企業有限公司（下稱靖皇公司
    ）之負責人，靖皇公司則於新竹市○○路○段二十之三號設有一存放貨品之倉庫
    。民國八十八年八月至十二月間，靖皇公司陸續向宜蘭食品工業股份有限公司（
    以下簡稱宜蘭公司）訂購米果、餅乾、辛拉麵等貨物，積欠貨款新台幣（下同）
    二百零二萬八千一百五十元迄未給付，經宜蘭公司多次催討，均無結果，宜蘭公
    司乃於八十九年一月十七日向本院聲請假扣押，於八十九年一月二十日經本法院
    以八十九年度裁全字第七十九號裁定准予假扣押，詎丙○○另因積欠他人債款，
    竟於八十九年二月間將受宜蘭公司實施強制執行之際，意圖損害宜蘭公司之債權
    ，接續於八十九年二月十日凌晨四時零分九秒至同日凌晨四時五十五分五十四秒
    、十五日凌晨四時至同日凌晨五時三十八分二十七秒、十七日凌晨三時四十八分
    十二秒至同日上午七時十二分五十四秒、二十八日上午五時一分三十三秒至同日
    上午六時三十二分三十秒，將堆放在前開倉庫內、先前向宜蘭公司購買價值約二
    十萬元之米果、餅乾、辛拉麵等貨物，予以處分交給其他不知名之人，致宜蘭公
    司於八十九年三月三日會同本院民事執行處書記官前往上開倉庫執行而無效果，
    足生損害宜蘭公司之債權。
二、案經被害人宜蘭公司訴由臺灣新竹地方法院檢察署檢察官偵查起訴。
    理  由
一、訊之被告丙○○固不否認其為靖皇公司之負責人，且靖皇公司確向宜蘭公司購買
    米果、餅乾、辛拉麵等貨物尚有貨款未付，惟矢口否認涉有右揭犯行，辯稱：
（一）八十八年八月至同年十二月間，靖皇公司因財務吃緊、週轉不靈，轉向地下錢
      莊借貸一百萬元，十天本息要還二百四十萬，八十八年十二月九日，靖皇公司
      已無法經營，貨品雖然都置放在前開倉庫內，但因地下錢莊之人均在該處等候
      ，其根本沒再去過那裡，倉庫內之貨物可能是被地下錢莊之人搬走的。
（二）靖皇公司就前開倉庫之安全維護雖與中興保全公司訂有保全契約，領有三張保
      全卡片，編號分別為００一、００二、００三，但其中編號００一、００三之
      卡片早已弄丟，編號００二之卡片則於八十八年十二月九日交予父親乙○○後
      未再看到，事後聽其父乙○○說該００二號卡片放在新竹市○○○街一五０巷
      六九號住處時遭人闖空門一併失竊了。
（三）八十八年十二月十日其遠赴大陸尋求財務支援，故關於告訴人宜蘭公司聲請假
      扣押之事，其完全不知情。且八十八年十一月底，只剩下嬌生公司、康那香公
      司之產品，以及菲仕蘭奶粉與不知名品牌之垃圾袋還存放在前述倉庫內，八十
      九年一月間嬌生公司、康那香公司曾入內搬走渠等公司之產品，倘該處確實存
      放告訴人宜蘭公司生產之米果、干貝，何以告訴人宜蘭公司不與其父乙○○清
      點數量、簽立單據以為證明。
二、經查：
（一）八十八年八月至十二月間，靖皇公司陸續向告訴人宜蘭公司訂購米果、餅乾、
      辛拉麵等貨物，積欠貨款二百零二萬八千一百五十元未付，告訴人宜蘭公司乃
      於八十九年一月十七日向本院聲請假扣押，於八十九年一月二十日經本法院以
      八十九年度裁全字第七十九號裁定准予假扣押，八十九年二月一日告訴人宜蘭
      公司提出擔保金六十八萬元後、具狀聲請實施假扣押，八十九年三月間告訴人
      宜蘭公司另就前述貨款事件獲本院八十九年度訴字第一三三號民事勝訴判決，
      嗣於八十九年三月三日告訴人宜蘭公司會同本院民事執行處書記官前往上開倉
      庫實施假扣押，但因其內物品已被搬空，僅剩無價值之物，故該次假扣押執行
      並無效果，此有民事裁定、民事判決、確定證明書在卷可按，並經本院調閱八
      十九年度裁全字第七九號卷宗查核無訛。又依證人即被告之父乙○○、證人即
      中興保全職員甲○○所證，前開倉庫於八十八年十二月十六日曾因債務糾紛而
      開啟，讓嬌生公司、康那香公司取回渠等公司之產品。復參以被告自承早在八
      十八年八月間，靖皇公司經營狀況甚差，尚須向地下錢莊借貸等語。足見八十
      九年二月間靖皇公司業已處於週轉不靈，隨時將受告訴人等債權人實施強制執
      行之時刻，被告對此知之甚詳，合先敘明。
（二）告訴人宜蘭公司因靖皇公司未依約清償貨款後，為保全債權，自八十八年十二
      月起至八十九年二月底止，即經常派員至前開靖皇公司之倉庫外，透由門縫、
      信件投遞口等得悉倉庫內尚存放有該公司價值約二十萬元之產品，已據告訴人
      代理人薛淑伊、證人即宜蘭公司業務科長林金木到庭陳述詳明；又衡諸告訴人
      宜蘭公司於短短二個月即聲請假扣押，復提出擔保金六十八萬元後聲請至前開
      倉庫就其內該公司之貨物實施假扣押等情，倘前開倉庫內並無告訴人宜蘭公司
      之產品存放，告訴人宜蘭公司實無須如此花費精力、金錢以求債權之擔保；且
      依證人乙○○所述：嬌生公司、康那香公司至前開倉庫取回貨品時，其曾要求
      中興保全特別注意必須是該二家公司之貨物方可搬離（見本院九十年十二月二
      十四日訊問筆錄），益徵嬌生公司、康那香公司搬離貨物時，該倉庫內確有相
      當數量之其他公司產品，亦得佐證告訴人主張八十九年二月間其公司尚有價值
      約二十萬元產品存放該處，此言不虛。
（三）被告固於八十八年十二月十日出境，然於八十九年一月十四日即已入境國內，
      至八十九年三月十一日始再出境，有出入境紀錄一紙在卷可稽，是被告於八十
      九年一月十五日起至同年三月十日止均在國內，有接觸前開倉庫之機會，堪以
      認定。其次，依據證人甲○○所提之中興保全客戶紀錄表所示（見八十九年度
      偵字第三０一七號卷第二九頁），前開倉庫於八十九年二月十日凌晨四時零分
      九秒至同日凌晨四時五十五分五十四秒、十五日凌晨四時至同日凌晨五時三十
      八分二十七秒、十七日凌晨三時四十八分十二秒至同日上午七時十二分五十四
      秒、二十八日凌晨五時一分三十三秒至同日上午六時三十二分三十秒，均有客
      戶以編號００二號卡片解除保全設定、開啟前開倉庫後又重新設定保全之紀錄
      ，被告並自承領有編號００二之卡片，觀諸此四次開啟倉庫之時段均在多數人
      就寢之凌晨或清晨，倉庫週遭應較無人注意，又告訴人宜蘭公司之米果、餅乾
      類產品均係單價較低但體積較大之物，價值二十萬元之產品顯非短時間得以搬
      離處分完畢，而此四次開啟倉庫之時間各持續五十多分鐘至三個多小時不等，
      核與搬離處分告訴人上述產品所需之時間相當，堪信此四次倉庫開啟之時間，
      即係告訴人宜蘭公司上述貨物遭搬離處分之時點。再者，證人乙○○雖附和被
      告證稱：其自被告處受領編號００二之卡片後，因位在新竹市○○○街一五０
      巷六九號住處於八十九年一月間遭人闖空門而一併失竊，有向新竹市警察局第
      一分局南寮派出所報案云云，惟經本院函詢結果，證人乙○○前開住處之管區
      不論是新竹市警察局第一分局南寮派出所或鄰近之湳雅派出所，於八十九年間
      均無證人乙○○之報案紀錄，此有新竹市警察局第一分局（九一）竹市警一分
      刑字第一０三一六號函附卷足考，是以證人乙○○所言，顯係迴護被告之詞，
      不可採信。第查證人乙○○乃被告之父，前開倉庫係被告所營公司之設施，被
      告既於八十九年一月十四日入境回國，縱令證人乙○○前受被告委託代為保管
      編號００二之卡片，衡情亦已於被告回國後繳回予被告。被告雖又辯稱因地下
      錢莊之人均在倉庫等候，其不敢再去該處，倉庫內之貨物可能是被地下錢莊之
      人搬走的云云，惟前開倉庫有保全維護，非經卡片之正常開啟必定引起保全公
      司之注意，對此證人甲○○業已證稱渠等處理之異常開啟事件，時間均甚短暫
      ，多係線路迴路問題，且渠等並未發現有何非經靖皇公司同意而搬運其內貨物
      之行為，職是，告訴人宜蘭公司之貨物絕非失竊或其他異常情形下遭不知名者
搬離，已堪確定。再查，本案歷經一年餘，被告始終未陳明倉庫內告訴人遭搬
      離之產品究在何處，反而屢屢陳稱可能已被地下錢莊之人搬走，倘其確實不曾
      再至倉庫處理相關事宜，如何得知該處有地下錢莊之人出沒，又如何得悉貨物
      遭人取走？顯見被告對於告訴人貨物之下落知之甚明，惟礙於積欠地下錢莊款
      項，為求自保而無法完全坦認。
（四）綜合上情並佐以靖皇公司早已週轉不靈，八十八年十二月間復遭其他債權人嬌
      生公司、康那香公司收回貨物等情，堪信前開倉庫內之告訴人產品係被告接續
      於右揭四次時間，將倉庫開啟後取出並處分交給其他不知名之人士，以求避免
      遭告訴人實行假扣押，其確有損害告訴人債權之犯意及犯行，自不待言。本件
      事證明確，被告犯行洵堪認定。
三、核被告丙○○所為，係犯刑法第三百五十六條之損害債權罪。又被告行為後，刑
    法第四十一條雖於九十年一月四日修正為「犯最重本刑為五年以下有期徒刑以下
    之刑之罪，而受六個月以下有期徒刑或拘役之宣告，因身體、教育、職業、家庭
    之關係或其他正當事由，執行顯有困難者，得以一元以上三元以下折算一日，易
    科罰金。但確因不執行所宣告之刑，難收矯正之效或難以維持法秩序者，不在此
    限。」、「併合處罰之數罪，均有前項情形，其應執行之刑逾六月者，亦同。」
    ，並於同年月十日公布施行，於同年月十二日生效，然被告所犯之刑法第三百五
    十六條，其法定刑為二年以下有期徒刑，是上開刑法第四十一條第一項之修正並
    不生影響，不生新舊法有利被告等與否之比較，惟因法律既已修正如上，本院自
    應適用裁判時之刑法第四十一條第一項前段之規定，併此敘明。爰審酌被告於將
    受法院強制執行之際，為解免告訴人即債權人之執行，竟處分財產，使告訴人求
    償無門，犯罪之手段、犯罪所生之損害及犯罪後之態度等一切情狀，量處如主文
    所示之刑，並諭知易科罰金之折算標準，以資懲儆。
據上論斷，應依刑事訴訟法第二百九十九條第一項前段，刑法第三百五十六條、第四
十一條第一項前段，罰金罰鍰提高標準條例第一條前段、第二條，判決如主文。
本案經檢察官吳金棟到庭執行職務。
中      華      民      國      九十一      年      五    月    二十    日
                                  臺灣新竹地方法院刑事第一庭
                                      法  官  李  珮  瑜
右正本證明與原本無異。
如不服本判決，應於判決送達後十日內向本院提出上訴狀( 應附繕本 )，上訴於
臺灣高等法院。
                                      書記官  龔  紀  亞
中      華      民      國      九十一      年      五    月    二十    日
附錄論罪科刑法條：
刑法第三百五十六條：
債務人於將受強制執行之際，意圖損害債權人之債權，而毀壞、處分或隱匿其財產者
，處二年以下有期徒刑、拘役或五百元以下罰金。
